---
title: "BTX"
author: "jilm"
date: "6 dubna 2017"
output: pdf_document
---

```{r setup, include=FALSE}
library("ggplot2")
knitr::opts_chunk$set(echo = TRUE)

loadAccelerationData <- function(filename) {

  d <- read.csv(filename, header=TRUE, sep=';', skip=1)
  # rename columns of the data frame
  names(d)[names(d)=="YYYY.MO.DD.HH.MI.SS_SSS"] <- "dateTime"
  names(d)[names(d)=="Time.since.start.in.ms"] <- "time"
  names(d)[names(d)=="ACCELEROMETER.X..m.sÂ.."] <- "ax"
  names(d)[names(d)=="ACCELEROMETER.Y..m.sÂ.."] <- "ay"
  names(d)[names(d)=="ACCELEROMETER.Z..m.sÂ.."] <- "az"
  # takes only relevant data columns
  d <- d[c("dateTime", "time", "ax", "ay", "az")]
  return(d)
}

calculateNorm <- function(data) {
  
  n <- nrow(data)
  i1 <- n %/% 3
  i2 <- (n %/% 3) * 2
  d <- data[i1:i2, ]
  
  a <- apply(d[c("ax", "ay", "az")], MARGIN=1, FUN=norm, '2')
  return(var(a))
}

```

## Pokus o vyhodnocení vlivu BTX na třes ruky

### Úvodem

Nejsem schopen subjektivně ohodnotit vliv BTX na třes mé levé ruky.
Je to dáno především tím, že můj třes není ani během jednoho dne
stejný. Podílí se na něm mnoho faktorů. O některých vím, jako třeba
léky, stres nebo pozvolna postupující nemoc, pravděpodobně jsou tu
ale i vlivy o kterých nemám ani tušení. Třes tak významě kolísá
nejen den ode dne, ale i v průběhu jednoho dne.

Téměř každý tzv. chytrý telefon obsahuje kromě jiného senzor zrychlení
ve všech prostorových osách. Napadlo mě, využít telefonu k vyhodnocení
třesu ruky. Sám mám poměrně levný telefon s OS Android. K záznamu dat
používám aplikaci AndroSensor.

### Záznam dat

Toto je asi nejslabší místo, kde bych určitě potřeboval konzultaci
s nějakým specialistou. Prozatím provádím měření tak, že si klidně
sednu na židli, opřu se, levou ruku nechám volně vedle těla, předloktí
ohnuté tak, že je téměř vodorovně s podlahou, tedy loket svírá pokud
možno pravý úhel, pokouším se sedět co možná nejvíce v klidu. Zapnu
záznam a v duchu odpočítám 20s. Záznam dat vypnu.

### Načtení a podrobný průvodce vyhodnocením jednoho z datových souborů

```{r btx, include=TRUE}
# get filenames in the data directory
data_filenames <- list.files("../data", full.names=TRUE)
print(data_filenames[3])
# load the first file
d <- loadAccelerationData(data_filenames[8])
n <- nrow(d)
Dtime <- d[n, "time"] 
```

Datum a čas záznamu dat: `r d[1, "dateTime"]`,
počet záznamů: `r n`,
Celková délka záznamu je: `r Dtime / 1000` s,
Vzorkovací perioda tak je: `r Dtime / n` ms,

Senzor zaznamenává zrychlení ve všech třech prostorových osách. Zaznamenaná data vypadají takto:

```{r pressure, echo=FALSE}
ggplot(data = d) +
  geom_line(mapping = aes(x=d$time, y=d$ax), col="red") +
  geom_line(mapping = aes(x=time, y=ay), col="green") +
  geom_line(mapping = aes(x=time, y=az), col="blue")
```

Protože začátek a konec záznamu může být ovlivněn manipulací s telefonem
(zapnutí a vypnutí záznamu dat), pro další zpracování vezmu pouze prostřední 
třetinu záznamu.

```{r, echo=FALSE}
i1 <- n %/% 3
i2 <- (n %/% 3) * 2
d <- d[i1:i2, ]
```

Protože potřebuji získat údaj o velikosti třesu, nejlépe jako jedno číslo a nepotřebuji prostorové rozložení, vypočtu v první fázi pouze euklidovskou velikost vektoru zrychlení. Tím dostanu pouze jednorozměrný signál. Napadá mě, že rozborem signálu v jednotlivých souřadnicích by se možná dal poznat "směr" toho třesu a odtud odhadnout které svaly se na něm nejvíce podílí. Tady už by ale byla potřeba nějakého odborníka na anatomii.

Velikost vektoru zrychlení:

$a = sqrt(a_x^2 + a_y^2 + a_z^2)$

```{r acceleration size, echo=FALSE}
a <- apply(d[c("ax", "ay", "az")], MARGIN=1, FUN=norm, '2')
ggplot() + geom_line(mapping = aes(x=d$time, y=a), col="red")
```

V grafu je vidět poměrně velká "stejnosměrná" složka. Ta je samozřejmě dána tíhovým
zrychlením země. Mohli bychom tak třeba určit jak byl telefon natočený (k tomu tam
ten senzor ve skutečnosti je, abychom viděli obrázek na telefonu stále stejně
orientovaný i když otočíme telefon vzhůru nohama). Můžeme ještě zkontrolovat jestli
tato složka opravdu odpovídá konstantě g, `r mean(a)`. Pro účely vyhodnocení ale
tuto složku odečtu.

```{r}
a <- a - mean(a)
``` 

Teď bych potřeboval nějakou normu tak abych mohl data porovnávat. Tedy nejlépe
jako jedno číslo, které by mi řeklo, jestli je teď třes větší nebo menší než
včera nebo před týdnem. Takových norem se nabízí hned několik, napadá mě třeba
maximální hodnota. Nejprve ale jak vypadá histogram toho vektoru zrychlení.

```{r}
qplot(a)
```

Protože tvar histogramu je téměř gausovský, dal by se vypočítat i tzv. rozptyl:
`r var(a)`

Ještě se potřebuji vypořádat s tím zrychlením. Hodnota zrychlení říká, jak moc rychle
se ruka chvěje. Byl-li by třes pomalý, ale třeba s velkou amplitudou, mohli bychom
dostat horší výsledek, než u například rychlého kmitání s malou amplitudou. Bylo
by možné získat ze zrychlení i amplitudu třesu? Teoreticky samozřejmě ano,
protože zrychlení je pouze druhá derivace polohy podle času. Takže když budeme
zrychlení integrovat, dostaneme zpět polohu ruky a tím i amplitudu třesu.

$a = dv/dt = d^2l/dt^2$

```{r}
v <- cumsum(a)
ggplot() + geom_line(mapping = aes(x=d$time, y=v), col="red")
l <- cumsum(v)
ggplot() + geom_line(mapping = aes(x=d$time, y=l), col="red")
```

Protože jde o v čase i hodnotě diskrétní data, nelze vypočítat integrál, ale jen sumu. Každopádně jak je vidět z grafu, tak sumace se chová jako filtr, který to chvění vyhladí.

### Dávkové zpracování naměřených dat

```{r}

t0 <- Sys.time()
values <- c()
ts <- c()
h <- c()

for (filename in data_filenames) {
  d <- loadAccelerationData(filename)
  v <- calculateNorm(d)
  values <- c(values, v)
  ts <- c(ts, difftime(t0, d$dateTime[1], units="hours"))
  h <- c(h, difftime(as.Date(d$dateTime[1]), d$dateTime[1], units="hours"))
}

ggplot() + geom_point(mapping = aes(x=ts, y=values), col="red")

```

Abych mohl data vynést do grafu, potřebuji ještě x osu. Na x osu budu
vynášet čas od aplikace btx. Tato proběhla ve středu 5.4.2017 v asi 9:00.
Toto bude čas $t_0$.



### Závěrem
